【裁判字號】    95,交聲,207
【裁判日期】    950511
【裁判案由】    違反道路交通管理處罰條例聲明異議
【裁判全文】
臺灣臺北地方法院交通事件裁定        95年度交聲字第207號
異議人即
受處分人    甲○○
代 理 人    李俊岳
上列異議人即受處分人因違反道路交通管理處罰條例案件，對於
臺北市交通事件裁決所民國九十五年二月六日所為處分（原處分
案號：北市裁三字第裁22-A5K100801號）聲明異議，本院裁定如
下：
    主  文
異議駁回。
    理  由
一、按禁止臨時停車線為紅色實線，用以指示禁止臨時停車路段
    ，道路交通標誌標線號誌設置規則第一百六十九條第一項、
    第二項定有明文。又按設有禁止臨時停車標誌、標線處所不
    得臨時停車；汽車駕駛人在設有禁止臨時停車標誌、標線處
    所臨時停車者，處新臺幣（下同）三百元以上六百元以下罰
    鍰，道路交通安全規則第一百十一條第一項第三款，道路交
    通管理處罰條例第五十五條第三款分別定有明文。
二、本件異議人即受處分人甲○○駕駛車牌號碼AH-948號營業大
    客車於民國九十五年一月二日上午十時四十九分，在臺北市
    ○○路○段設有禁止臨時停車標線處所臨時停車，經臺北市
    政府警察局大同分局交通分隊員警賴廷煥以受處分人違反道
    路交通管理處罰條例第五十五條第三款（贅引第一項）規定
    製單舉發。嗣受處分人於應到案日期前提出申訴，然經原處
    分機關函請舉發單位調查結果，仍認受處分人有前揭違規行
    為，原處分機關遂於九十五年二月六日依上揭規定，裁處受
    處分人罰鍰三百元。
三、受處分人異議意旨略以：其為阿羅哈汽車客運股份有限公司
    （下稱：阿羅哈客運）駕駛員，遭警方舉發時，係駕駛阿羅
    哈客運之營業班車，阿羅哈公司為合法公司，依高雄市政府
    所核發之營運許可路線中，返程之終點站名皆為「臺北市承
    德站」（坐落於臺北市○○區○○路一段五十二號），依公
    路法第七十九條及汽車運輸業管理規則第四十條規定，受處
    分人於該處臨時停車上下客，顯為法所允許，高雄市政府亦
    同此見解。而原舉發機關上開行為皆係基於國道客運臺北總
    站（即Ｄ１轉運站）之試辦而來，主張依汽車運輸業管理規
    則第三十七條第一項第四款當地政府得調整變更，惟公路汽
    車客運班車須依「營運路線許可證」所核定之路線行駛，違
    規得依公路法處罰，亦即客運業欲變更行駛路線須先完成「
    營運路線許可證」變更加註後，始得變更行駛路線，絕非當
    地政府欲變更即可自行公告，即令當地政府因實際需要欲變
    更經該管公路主管機關同意之營運路線及設站地點，依運輸
    業管理規則第三十七條第一項第四款但書、第二項規定，亦
    須函請該管公路主管機關辦理，即須尊重該公路主管機關之
    意見；如發生爭議，再報請共同上級機關核定，始符法文意
    旨及行政程序，今臺北市政府並未依規定函請高雄市政府辦
    理或報請交通部核定，該公司亦未接到公路主管機關「設站
    調整變更案」通知，則依行政程序法第一百十一條第六款「
    未經授權而違背法規有關專屬管轄之規定或缺乏事務權限者
    」之規定，該公告顯屬無效，依無效公告所為之後續處分因
    無所附麗而應撤銷，故而受處分人依公路主管機關核定之路
    線站牌處停靠搭載旅客，並未違反汽車運輸業管理規則，為
    此聲明異議。
四、經查，受處分人不否認於上揭時、地，在設有禁止臨時停車
    標線處所臨時停車之事實，惟以上詞置辯。然按道路交通管
    理處罰條例第五條第一款之規定，為維護道路交通安全與暢
    通，公路或警察機關於必要時得指定某線道路或某線道路區
    段禁止或限制車輛、行人通行，或禁止穿越道路，或禁止停
    車及臨時停車；另依據道路交通標誌標線號誌設置規則第五
    條，道路交通標誌標線號誌之主管機關，指公路主管機關、
    市區道路主管機關及警察機關，今承德路一段屬臺北市○市
    區道路，臺北市交通局即為市區道路主管機關。又臺北市○
    ○路○段近臺北車站路段，車流量龐大，加上沿路之國道客
    運大型車輛為求進站上下客而任意變換車道，險象環生，有
    侵害其他用路權人之生命、身體安全之虞，故本案臺北市○
    ○於○○路一段標示禁止臨時停車之交通標線之行為乃係於
    法有據，並未違反道路交通管理處罰條例之立法目的。再者
    ，臺北市政府為落實推動城際客運轉運站政策，減少大客車
    於市區道路繞行，及於路側密集設站衍生之交通、環境、噪
    音及居住品質等問題，基於維護營運秩序、維持道路交通安
    全與順暢，及增進公共利益之需要，由臺北市政府交通局自
    九十二年四月八日起，即陸續發函預告各客運業者相關管制
    措施；九十三年二月十日公告並轉知業者臺北車站周邊國道
    客運及公路客運設站管制區○○○○段）-禁止設置新站；
    九十三年十一月二十二日公告並轉知業者臺北車站周邊國道
    客運及公路客運設站管制區○○○○段）-撤除現有路側站
    位（自國道客運臺北總站啟用時起實施，得有緩衝三個月）
    ；並於九十四年八月二日呈報交通部國道客運臺北總站路線
    調整計畫，並副知各業者，並重申管制事宜；九十四年八月
    十六日國道客運臺北總站啟用；九十四年九月十六日函告各
    業者，自九十四年十一月十六日起開始管制；九十四年十一
    月十四日公告並轉知各業者「臺北車站周邊國道客運及公路
    客運設站管制區○○○○段）—撤除現有路側站位實施日期
    自九十四年十一月十六日起」；九十四年十一月九日赴現場
    各業者站牌張貼公告；九十四年十一月十五日第二次赴現場
    各業者站牌處張貼公告；九十四年十一月十六日開啟管制及
    執法，此有臺北市政府警察局大同分局九十五年一月十三日
    北市警同分交字第○九五三○一三五五○○號書函在卷可按
    。是受處分人前揭臨時停車處所即臺北市承德站，業於九十
    四年十一月十六日起即不得再行臨時停車搭載旅客。又臺北
    市政府交通局既已多次公告，並至現場各業者站牌處揭示公
    告，受處分人及其所屬之阿羅哈公司自難諉為不知。綜上，
    受處分人前開所辯，委不足採。受處分人確有於上開時、地
    ，在劃有紅線路段違規臨時停車之行為，至為灼然。至於受
    處分人對於臺北市政府交通局撤除阿羅哈公司於臺北市○○
    路○段五十二號設站之處分如有不服，應另循行政救濟途徑
    解決，要難執此事由指摘原處分不當，而以之作為本件免罰
    之事由。從而，原處分機關依道路交通管理處罰條例第五十
    五條第三款之規定及違反道路交通管理事件統一裁罰基準及
    處理細則所訂之違反道路交通管理事件統一裁罰基準表裁處
    受處分人罰鍰三百元，核無不當。本件異議為無理由，應予
    駁回。
據上論斷，應依道路交通案件處理辦法第十九條，裁定如主文。
中    華    民    國    95    年    5     月    11    日
                          臺灣臺北地方法院交通法庭
                              法  官  吳孟良
上正本證明與原本無異。
如不服本裁定，應於裁定送達後5日內向本院提出抗告狀。
                              書記官  張漪蕙
中    華    民    國    95    年    5     月    11    日


司法院資訊處製作；財團法人民間司法改革基金會備份。
